臺灣臺中地方法院刑事判決　　　　　　　94年度訴字第3639號
公　訴　人　臺灣臺中地方法院檢察署檢察官
被　　　告　乙○○
上列被告因偽造文書案件，經檢察官提起公訴（94年度偵緝字第
1234號），本院合議庭裁定由受命法官獨任進行簡式審判程序，
判決如下：
    主    文
乙○○行使偽造私文書，足以生損害於他人，處有期徒刑貳月，
如易科罰金，以佰元折算壹日。營建廢棄物運送憑證管制五聯
單上「土資場及廢棄物處理場（核章）」欄偽造之「總茂環保股
份有限公司廢棄物專用章」印文（壹式肆份合計肆枚）及「總茂
環保股份有限公司廢棄物專用章」之印章一枚均沒收。
    犯罪事實
一、乙○○係土木包商，緣民國（下同）92年5月間，大沙灣國
    際股份有限公司（下稱大沙灣公司）承包中國石油股份有限
    公司（下稱中油公司）彰化中山站改善工程，大沙灣公司復
    將前揭工程中之站屋及加油設備改善工程，轉包給享受室內
    外設計有限公司（下稱享受公司），乙○○則向享受公司承
    包該工程之土木工程及廢棄物處理工程。嗣乙○○欲請款時
    ，始知悉中油公司之廢棄物處理工程須提出廢棄物妥善處理
    證明文件，乙○○乃在同年7月初至23日間某日，透過陳明
    郎介紹，向總茂環保股份有限公司（下稱總茂公司）清運廠
    商銓瀅環保有限公司（下稱銓瀅公司）之負責人甲○○稱：
    請其提供總茂公司之營建廢棄物運送憑證管制五聯單（下稱
    管制五聯單）以供參考云云，甲○○不疑有他，遂將聯單編
    號C92-019管制五聯單一式四份（即第一聯至第四聯），只
    留「土資場及廢棄物處理場（核章）」欄及「現場負責人（
    簽名）」欄空白，其餘欄位則填載完成後交付予乙○○。乙
    ○○取得前揭管制五聯單一式四份後，明知伊承包上開工程
    之廢棄物並未載運至總茂公司之廢棄物處理場處理，為達順
    利請款之目的，竟基於行使偽造私文書之犯意，在同年7月
    初至7月23日間某時，在不詳處所偽造「總茂環保股份有限
    公司廢棄物專用章」，蓋於前揭管制五聯單之「土資場及廢
    棄物處理場」欄上，表示前揭中油公司彰化中山站改善工程
    之廢棄物已載運至總茂公司之廢棄物處理場處理之用意，再
    於92年7月間某日，持至彰化市中油工地交給不知情之享受
    公司負責人王龍海收執而提出行使，嗣王龍海交予大沙灣公
    司請款時，大沙灣公司之現場負責人王銘志亦不知有異，即
    在「現場負責人（簽名）」簽名蓋章後交予中油公司請款，
    足生損害於總茂公司及中油公司。
二、案經甲○○訴由臺灣臺中地方法院檢察署檢察官偵查起訴。
    理    由
一、訊據被告乙○○於本院審理對於上開犯罪事實坦承不諱，供
    承：伊一開始不知道需要有廢棄物證明，後來才知道需要，
    所以透過陳明郎看看有沒有比較熟的，伊是直接向甲○○取
    得五聯單等語，核與證人陳明郎、甲○○、王龍海、陳榮信
    、陳顯章等人於偵查中證述情節大致相符。證人陳明郎證稱
    ：伊幫被告傳話向告訴人甲○○借管制聯單等語。證人即告
    訴人甲○○證稱：被告到伊公司拿管制聯單，一式有四份，
    伊交付沒有蓋總茂公司章的聯單給被告，管制聯單上手寫部
    分都是伊書寫的等語。證人王龍海證稱：被告在92年7月23
    日前某日，在彰化工地拿管制聯單給伊，當時總茂公司的章
    已經蓋好了等語。證人陳榮信證稱：總茂公司是事業廢棄物
    處理機構，如果有廢棄物要處理時需要業者及總茂公司三方
    應有合約，惟實際上並無該三方合約存在等語。證人陳顯章
    證稱：聯單上「土資場及廢棄物處理場」欄位蓋總茂公司的
    章，表示廢棄物已載運至總茂公司之廢棄物處理場等語。此
    外，並有證人即總茂公司之負責人陳顯章於偵查中提出之上
    開管制五聯單正本一式四份（即第一聯至第四聯）在卷可憑
    。本件事證明確，被告犯行堪以認定，應予依法論科。
二、核被告所為，係犯刑法第二百十六條、第二百十條之行使偽
    造私文書罪。被告偽造印章乃係偽造私文書之階段行為；又
    其偽造私文書之低度行為應為行使偽造私文書之高度行為所
    吸收，均不另論罪，應依行使偽造私文書罪論處。爰審酌被
    告因不諳廢棄物處理之請款流程，為達順利請款之目的致誤
    蹈刑章，其動機、目的單純，犯罪手段尚屬平和，被告犯後
    坦承犯行等一切情狀，量處如主文所示之刑，並諭知易科罰
    金之折算標準。又營建廢棄物運送憑證管制五聯單（聯單編
    號C92-019）一式四份（即第一聯至第四聯）上「土資場及
    廢棄物處理場（核章）」欄偽造之「總茂環保股份有限公司
    廢棄物專用章」印文合計四枚，及偽造之「總茂環保股份有
    限公司廢棄物專用章」之印章一枚（雖未扣案，但未能證明
    已經滅失），均應依刑法第二百十九條諭知沒收。
據上論斷，應依刑事訴訟法第二百七十三條之一第一項、第二百
九十九條第一項前段，刑法第二百十六條、第二百十條、第四十
一條第一項前段、第二百十九條，罰金罰鍰提高標準條例第一條
前段、第二條，判決如主文。
中　　華　　民　　國　　94　　年　　12　　月　　26　　日
                  刑事第五庭    法  官  林慧貞
上正本證明與原本無異。
如不服本判決，應於送達後十日內向本院提出上訴狀（須附繕本
），上訴於臺灣高等法院臺中分院。
                                書記官  王麗麗
中　　華　　民　　國　　94　　年　　12　　月　　26　　日
附錄論罪科刑法條
中華民國刑法第二百十六條
行使第二百十條至第二百十五條之文書者，依偽造、變造文書或
登載不實事項或使登載不實事項之規定處斷。
中華民國刑法第二百十條
偽造、變造私文書，足以生損害於公眾或他人者，處五年以下有
期徒刑。
